【裁判字號】    89,自緝,1
【裁判日期】    890529
【裁判案由】    侵占
【裁判全文】
臺灣臺東地方法院刑事裁定                            八十九年度自緝字第一號
    自  訴  人  甲○○
    被      告  乙○○
右列被告因侵占案件，經自訴人提起自訴，本院裁定如左：
    主  文
自訴駁回。
    理  由
一、按法院或受命推事於自訴案件第一次審判期日前訊問及調查結果，如認為案件有
    刑事訴訟法第二百五十二條至第二百五十四條之情形者，得以裁定駁回其自訴，
    同法第三百二十六條第三項定有明文。
二、本件自訴意旨略稱：被告乙○○於八十二年五月六日，向自訴人借用福特金全壘
    打車牌號碼000-0000號小客車一輛，約定借用三日，惟被告借用後，迄
    今未還，且一直未與自訴人聯絡，因認被告涉有刑法第三百三十五條第一項侵占
    罪嫌云云。
三、按犯罪事實應依證據認定之，無證據不得推定其犯罪事實。刑事訴訟法第一百五
    十四條定有明文。又事實之認定，應憑證據，如未能發現相當證據，或證據不足
    以證明，自不能以推測或擬制之方法，為裁判基礎（最高法院四十年台上字第八
    六號判例參照）。再自訴人之自訴，本以使被告受刑事訴追為目的，故其陳述是
    否與事實相符，自應調查其他證據，以資審認，茍其所為攻擊之詞，尚有瑕疵，
    則在此瑕疵未予究明以前，即不能遽採為斷罪之基礎 (最高法院六十九年台上字
    第一五三一號判例參照）。另按認定犯罪事實，所憑之證據，雖不以直接證據為
    限，間接證據亦包括在內，然無論直接或間接證據，其為訴訟上之證明，須於通
    常一般之人均不致於有所懷疑，而得確信其為真實之程度者，始得據之為有罪之
    認定，倘其證明尚未達到此一程度，而有合理性懷疑之存在時，即無從為有罪之
    認定，此亦有最高法院七十六年台上字第四九八六號判例可資參照。又刑法第三
    百三十五條第一項侵占罪之成立，以擅自處分自己持有他人所有之物，或變易持
    有之意思為所有之意思而逕為所有人之行為，為其構成要件，如僅將持有物延不
    交還，自不能遽論以該罪，最高法院七十年台上字第一六三三號判決即同此意旨
    。
四、訊據被告固坦承於上開時、地向自訴人租用上揭自用小客車，惟堅詞否認有侵占
    之犯行，辯稱：伊依約還車當時，自訴人已搬家，臺東之朋友說自訴人已經被關
    ，在無法聯絡自訴人還車之情形下，伊只好把車子開回去高雄，後來發生車禍，
    經警處理發現該車係屬出租車，遂通知車主取回等語。經查：自訴人於本院訊問
    時指述：係八十二年五月六日將上開汽車借予被告，約定歸還期限為二、三天，
    期間並未搬家，惟於同年五月九日被通緝逮捕等語，足見被告所供稱因未能會晤
    自訴人至無法依約返還借用物一節，應屬可採。故實難僅憑因自訴人無法受領，
    致未能依約返還借用物而由被告「繼續」使用之情形下，遽認被告係已變異原有
    「持有」為「所有」之意思。此外，亦無其他積極證據足認被告就持有中之汽車
    ，更有何其他居於所有人地位所為之出質、出賣等之「處分」行為，亦難證明被
    告有何變異「持有」為「所有」之侵占犯意。另參諸自訴人於本院審理時亦表示
    撤回自訴等情，足見本件純係雙方之民事債務不履行糾紛事件，顯與侵占罪之構
    成要件有間，是被告犯罪嫌疑不足，本件自訴應予駁回。
據上論結，應依刑事訴訟法第三百二十六條第三項、第二百五十二條第十款裁定如主
文。
中    華    民    國      八十九      年      五      月    二十九    日
                                  臺灣臺東地方法院刑事庭
                                      法  官  陳兆翔
右正本證明與原本無異。
如不服本裁定，應於裁定送達後五日內，向本院提出抗告狀。
「切勿逕送上級法院」
                                      書記官  蘇美琴
中    華    民    國      八十九      年      五      月      三十      日


司法院資訊處製作；財團法人民間司法改革基金會備份。
